臺灣高等法院刑事判決　　　　　　　 100年度上訴字第2575號
上　訴　人
即自 訴 人　王贊翔
上列上訴人因自訴被告馬永島、馬仁晟、陳蔚丞及臺北市政府警
察局東湖派出所警員瀆職等案件，不服臺灣士林地方法院100年
度審自字第17號，中華民國100年6月30日第一審判決，提起上訴
，本院判決如下：
    主  文
上訴駁回。
    理  由
一、本件上訴意旨詳如附件之上訴狀所載。
二、按自訴之提起，應委任律師行之；檢察官於審判期日所得為
    之訴訟行為，於自訴程序，由自訴代理人為之；自訴人未委
    任代理人，法院應定期間以裁定命其委任代理人，逾期仍不
    委任者，應諭知不受理之判決，刑事訴訟法第319條第2項、
    第329條分別定有明文。次按自訴程序，除本章有特別規定
    外，準用第246條、第249條及前章第二節、第三節關於公訴
    之規定；同法第161條第4項、第302條至第304條之判決，得
    不經言詞辯論為之，刑事訴訟法第343條、第307條亦分別定
    有明文，是不受理之判決，得不經言詞辯論為之，且於自訴
    程序準用之。又對於原審諭知不受理之判決上訴，第二審法
    院認其為無理由而駁回上訴，得不經言詞辯論為之，刑事訴
    訟法第372條亦有明文。
三、經查：本件上訴人即自訴人王贊翔對被告馬永島、馬仁晟、
    陳蔚丞及臺北市政府警察局東湖派出所警員（姓名、年籍及
    地址均不詳）提出瀆職之自訴案件，因未委任律師為訴訟代
    理人，即逕行提起本件自訴，經原審於民國100年5月24日裁
    定命自訴人於裁定送達後5日內補正自訴代理人，嗣上開裁
    定於同年6月1日送達自訴人所在地即法務部矯正署臺北監獄
    由自訴人本人親自簽收，有送達證書在卷為憑（見原審卷第
    57頁），自訴人至遲應於同年月7日（原屆滿期日6月6日為
    端午節國定假日，加計1日）以前委任律師為代理人，乃自
    訴人遲逾5日補正期間，仍未委任律師，其提起自訴之程序
    自屬違背法律規定。自訴人上訴意旨僅重申其自訴之犯罪事
    實，及無能力聘請律師，請求歸還高檢署再議處分書，俾請
    求法律扶助律師協助訴訟之情，然自訴人提起本件自訴，未
    委任律師為代理人，其自訴程式顯有欠缺，原審裁定命自訴
    人於相當期間內補正，自訴人又逾期未補正，依上開說明，
    原審不經言詞辯論而諭知本件自訴不受理，經核尚無違誤。
    上訴意旨指摘原判決不當，為無理由，應予駁回，並不經言
    詞辯論為之。又自訴人自訴程序既已違背上開法律程序，自
    訴即屬不合法，本院毋庸在第二審程序令其補正委任律師為
    代理人（最高法院94年度第6、7次刑事庭會議決議第8點參
    照），併此敘明。
據上論斷，應依刑事訴訟法第368條、第372條，判決如主文。
中    華    民    國   100    年    9     月    13    日
                  刑事第五庭  審判長 法  官  王敏慧
                                     法  官  崔玲琦
                                     法  官  劉秉鑫
以上正本證明與原本無異。
如不服本判決，應於收受送達後10日內向本院提出上訴書狀，其
未敘述上訴之理由者並得於提起上訴後10日內向本院補提理由書
（均須按他造當事人之人數附繕本）「切勿逕送上級法院」。
                                     書記官  蔡宜蓁
中    華    民    國   100    年    9     月    13    日